【裁判字號】    97,交聲,845
【裁判日期】    970526
【裁判案由】    聲明異議
【裁判全文】
臺灣高雄地方法院交通事件裁定     97年度交聲字第845號
原處分機關  高雄市政府交通局
異  議  人  甲○○
上列受處分人因違反道路交通管理處罰條例案件，對於高雄市政
府交通局於民國97年4 月17日所為之處分（高市交裁字第裁32-Z
EA074919號），聲明異議，本院裁定如下：
    主  文
原處分撤銷。
甲○○汽車行駛高速公路速度超過規定最高速限（未滿二十公里
），處罰鍰新臺幣參仟元，並記違規點數壹點。
    理  由
一、原處分意旨略以：異議人即受處分人甲○○駕駛其所有車號
    E2-7295 號自小客車，於民國97年1 月21日12時19分許，在
    國道十號東向29.9公里處，因「汽車行駛高速公路速度超過
    最高速限（未滿20公里）」，原處分機關爰依道路交通管理
    處罰條例第33條第1 項第1 款規定，裁處受處分人罰鍰新臺
    幣（下同）3,000 元等語。
二、聲明異議意旨略以：異議人於上開時、地駕駛上開自小客車
    行經國道十號東向29.9公里處，因該處速限時速90公里，經
    測時速109 公里，超速19公里，雖在28.7公里處設有「前有
    測速照相」警示牌，相距1,200 公尺，顯與一般設置相距約
    500 公尺有異，顯見該警示牌係陷阱，無一定之距離，以致
    異議人無從遵守，原處分顯有違誤，爰依法聲明異議，請求
    撤銷原處分云云。
三、按汽車行駛於高速公路、快速公路或設站管制之道路，不遵
    使用限制、禁止、行車管制及管理事項之管制規則，而有行
    車速度超過規定之最高速限或低於規定之最低速限之行為者
    ，處汽車駕駛人3 千元以上6 千元以下罰鍰，並記違規點數
    1 點，道路交通管理處罰條例第33條第1 項第1 款、第63條
    第1 項，分別定有明文；又汽車駕駛人經以科學儀器取得證
    據資料證明其行為違規，當場不能或不宜攔截製單舉發，得
    逕行舉發；對於行車速度超過規定之最高速限之違規行為，
    採用固定或非固定式科學儀器取得證據資料證明者，於一般
    道路須至少於100 公尺，於高速公路、快速公路須至少於30
    0 公尺前，明顯標示之；道路交通管理處罰條例第7 條之2
    第1 項第7 款、第3 項規定甚詳。
四、經查：
(一)、本件異議人於上開時、地，駕駛車號E2-7295 號自小客車，
    行經國道十號東向29.9公里處，因該處速限時速90公里，經
    測時速109 公里，超速19公里，遭內政部警政署國道公路警
    察局製單舉發之事實，業經異議人自承在卷，並有內政部警
    政署國道公路警察局公警局交字第ZEA074919 號舉發違反道
    路交通管理事件通知單在卷可參。
(二)、異議人雖執前詞置辯，惟查：
１、證人即舉發本件交通違規之警員陳建宗本院到庭結證稱：因
    有民眾反應如果在距離警示牌300 公尺的距離設置測速照相
    機，駕駛人無法立即反應，因此，只要在距離警示牌300 公
    尺以上，2,000 公尺以內設置測速照相器均屬適當之距離，
    而本案係在國道十號東向29.9公里處擺設測速照相器，警示
    牌分別放在國道十號東向28.4及28.7公里處，係屬適當之距
    離等語（詳本院卷第22頁），並有內政部警政署國道公路警
    察局第五警察隊97年3 月25日公警五交字第097057 0445 號
    函及照片10幀在卷可稽（詳本院卷第14頁至第15頁、第26頁
    至第34頁），堪認本件舉發違規地點前約1,200 公尺處設有
    「前有測速照相」之警示牌，已屬適當之距離，且已提醒駕
    駛人作防範應變措施，又本件舉發違規使用之測速照相設備
    ，確經測試檢定合格乙節，有經濟部標準檢驗局96年9 月13
    日雷達測速儀檢定合格證書份在卷可參（詳本院卷第25頁）
    ，是本件異議人駕車行經上開路段，確係設有警示標誌，且
    本件測速儀器亦經檢定合格，足見本件違規舉發案之採證過
    程於法並無不合，益徵異議人上開所辯，顯係卸責之詞，不
    足採信。
五、從而，原處分機關據以援引道路交通管理處罰條例第33條第
    1 項第1 款、違反道路交通管理事件統一裁罰基準及處理細
    則第43條、第44條、第67條規定，裁處異議人罰鍰4,500 元
    ，固非無據，惟按汽車駕駛人，有違反同條例第33條第1項
    之規定者，除依原條款處罰鍰外，並應予以記違規點數1點
    ，道路交通管理處罰條例第63條第1 項第1 款定有明文；是
    原處分機關既認定本件異議人係違反同條例第33條第1 項之
    規定，則除裁處上開罰鍰外，自應併予記違規點數1 點，惟
    原裁決處分漏未處罰，於法自有未合，且上開記點之處罰，
    係屬強制規定，無從減免。是本件異議人之異議雖無理由，
    惟原處分既有上開瑕疵，仍屬無可維持，自應由本院將原處
    分均撤銷，並仍以受處分人有違反道路交通管理處罰條例第
    33條第1 項之行為，應依同條例第63條第1 項第1 款及違反
    道路交通管理事件統一裁罰基準及處理細則所訂之違反道路
    交通管理事件統一裁罰基準表等規定，裁處異議人如主文第
    2 項所示之罰鍰，並記違規點數1 點，以資適法。
六、據上論斷，應依道路交通案件處理辦法第20條前段，裁定如
    主文。
中    華    民    國    97    年    5     月    26    日
                  交通法庭      法  官  文昌
如不服本裁定應於送達後5日內向本院提出抗告狀。
以上正本證明與原本無異
中    華    民    國    97    年    5     月    26    日
                                書記官  吳良美


司法院資訊處製作；財團法人民間司法改革基金會備份。
